【裁判字號】    95,台上,2408
【裁判日期】    950504
【裁判案由】    違反毒品危害防制條例
【裁判全文】
最高法院刑事判決            九十五年度台上字第二四０八號
    上  訴  人  乙○○
                        號在.
                甲○○
                        入出境.
                        樓在.
上列上訴人因違反毒品危害防制條例案件，不服台灣高等法院中
華民國九十五年一月十日第二審判決（九十四年度上訴字第三四
七九號，起訴案號：台灣桃園地方法院檢察署九十三年度偵字第
一九三七八號），提起上訴，本院判決如下：
    主  文
原判決撤銷，發回台灣高等法院。
    理  由
本件原判決認定上訴人乙○○、甲○○二人（下稱上訴人二人）
與鄭連達（第一審通緝中）均明知ＭＤＭＡ（N-α-dimethyl-3.
4-（methylenedioxy）phenethy-lamine，又命名為3.4-methyle
nedioxy metham- phetamine）係毒品危害防制條例第二條第二
項第二款所定之第二級毒品，且係行政院依懲治走私條例第二條
第四項規定公告管制物品項及其數額甲項第四款之管制進出口物
品。緣鄭連達先於民國九十三年十一月下旬，在台北縣板橋市林
家花園，將門號為0000000000號之ＮＯＫＩＡ行動電
話一支交付予上訴人甲○○，並交代甲○○如夾帶毒品之行李順
利通關進入台灣地區，則以上開行動電話與車手聯絡相約取貨，
鄭連達因而與甲○○就共同運輸、走私第二級毒品ＭＤＭＡ進入
台灣地區，有犯意聯絡。鄭連達旋於九十三年十一月二十五日搭
機前往大陸地區安排相關事宜，嗣於九十三年十二月五日與上訴
人乙○○聯繫，約定由鄭連達墊付乙○○至大陸地區之機票費用
及代訂機票，乙○○負責自大陸運送第二級毒品ＭＤＭＡ進入台
灣，二人就共同運輸、走私第二級毒品，有犯意聯絡。而後，於
同年十二月八日，鄭連達與乙○○聯繫，請乙○○於當日至台北
市台北車站東站國光號往中正機場之乘車處，並委由某不知情之
不詳年籍成年人，交付機票予乙○○，乙○○隨即於當日搭機前
往大陸地區。其二人又於同年十二月十日十六時三十分許，在大
陸地區廣州省深圳皇崗口岸相見，鄭連達將藏放有第二級毒品Ｍ
ＤＭＡ藥錠二十一包之行李箱一個（ＭＤＭＡ之包裝方式係以塑
膠夾鏈帶分裝成二十一包後，再分別放入五個手提包內，手提包
內塞入草紙後，再將五個手提包裝入一個行李箱內，ＭＤＭＡ總
淨重一一三二點二二公克，包裝之塑膠夾鏈袋二十一個共重四九
點二公克）交予乙○○，並交代乙○○將該行李箱攜帶入關進入
台灣地區後，撥打0000000000號行動電話予甲○○，
聯絡其至台北縣板橋火車站接貨，乙○○應允之，並將上開行李
箱作為自己之托運行李，於同日十九時三十分許，自香港搭乘港
龍航空公司ＫＡ四八二班次班機飛來台灣地區，於同日二十二時
許抵達桃園中正國際機場，將上開管制進出口之第二級毒品ＭＤ
ＭＡ私運入境，上開行李箱經過海關Ｘ光機檢查時，發現內容物
為顆粒狀，情狀有異而掛牌注檢，而後將該行李送至行李運轉盤
監看，嗣乙○○領取該行李，隨即內政部警政署航空警察局刑警
隊警員徐順利攔下，帶至申報檢查檯再以Ｘ光機掃瞄，發覺行李
箱內有數包顆粒狀物品，而將上開行李箱打開後當場查獲，並扣
得如原判決附表編號一至五所示之物。其間，鄭連達另於同日十
九時至二十時許，撥打0000000000號行動電話予甲○
○，交代甲○○當日晚上會有人撥打此行動電話號碼與之聯絡接
貨事宜，後又於同日二十二時許，以約每十分鐘一次之頻率，數
次撥打0000000000號行動電話予甲○○，詢問是否有
人撥打此行動電話與之聯絡，並留下乙○○000000000
0號之行動電話號碼予甲○○，且交代以上開行動電話號碼與乙
○○聯絡接貨事宜，甲○○遂依鄭連達指示，於當日二十二時十
分三十八秒至翌日零時三十分二十八秒，以000000000
0號手機（門號登記為陳正彬所有），撥打000000000
0號行動電話，前後五通電話，與乙○○聯絡拿取上開藏放有毒
品ＭＤＭＡ之行李箱，乙○○即配合內政部警政署航空警察局警
員，以便逮捕甲○○，佯裝上開行李箱業已順利出關，並相約在
台北縣板橋火車站交貨，嗣內政部警政署航空警察局帶同乙○○
前往台北縣板橋火車站途中，甲○○更改交貨地點為台北縣板橋
市林家花園門口。內政部警政署航空警察局帶同乙○○於翌日（
即十一日）凌晨零時二十五分許抵達林家花園門口，甲○○現身
於林家花園附近之便利商店門口，乙○○遂撥打0000000
000號行動電話，甲○○隨即接聽，在旁埋伏之警員見狀，乃
上前逮捕甲○○，並再次以乙○○之上開行動電話撥打甲○○0
000000000號行動電話，確認有接通而查獲甲○○，且
於甲○○攜帶之手提包內扣得如原判決附表編號六至十一所示之
物等情，因而撤銷第一審判決，改判仍依想像競合犯規定，從一
重論處上訴人二人共同運輸第二級毒品之罪刑，固非無見。
惟查：(一)依原判決上揭事實之認定，乙○○係受鄭連達指示，自
大陸地區挾帶上揭ＭＤＭＡ毒品，走私運輸入境後，於桃園中正
國際機場（下稱中正機場）為警察查獲，嗣後為配合警員辦案，
佯裝欲交付上揭毒品貨品予甲○○，而以行動電話與甲○○約定
在上揭地點見面，因而由警察查獲甲○○等情，則顯見甲○○係
尚未及參與走私及運輸毒品之實施行為即為警察查獲，原判決於
理由欄未明所依憑之證據，遽認甲○○已有參與實施走私及運
輸上揭毒品之分擔行為，自有未合。(二)按以自己共同犯罪之意思
，參與實施犯罪構成要件以外之行為，或以自己共同犯罪之意思
，事先同謀，而由其中一部分人實施犯罪之行為者，均為共同正
犯（司法院大法官會議釋字第一０九號解釋）。又按共同正犯之
意思聯絡，原不以數人間直接發生者為限，即有間接之聯絡者，
亦包括在內。如甲分別邀乙、丙犯罪，雖乙、丙間彼此並無直接
之聯絡，亦無礙於其為共同正犯之成立（本院七十七年台上字第
二一三五號判例意旨參照）。倘如原判決事實所為認定，甲○○
與鄭連達就走私、運輸上揭毒品進入台灣地區有共同謀議，甲○
○並允以行動電話與車手（即擔任走私、運輸上揭毒品運輸工具
之人）聯繫取貨事宜，鄭連達再邀乙○○擔任車手，實施自大陸
地區走私、運輸上揭毒品進入台灣地區之行為，則甲○○與乙○
○間因有間接之犯意聯絡，自無礙於共同正犯之成立。原判決認
甲○○、乙○○僅分別與鄭連達間有犯意聯絡及行為分擔，而應
成立共同正犯，但其彼此間不成立共同正犯關係，其法律見解，
不無違誤。(三)甲○○是否以自己犯罪之意思，而與鄭連達共同謀
議自大陸地區走私及運輸上揭毒品進入台灣地區？依憑何項事證
得以認定甲○○係以自己犯罪之意思而與鄭連達有上揭謀議？此
攸關甲○○有無被訴共同走私及運輸上揭毒品犯行之事實，原審
未予詳查究明，並明其依憑之證據；又對於乙○○於原審請求
調閱其入境中正機場後受錄影之錄影帶資料，以查明事實虛實之
聲請，既未依其聲請為該證據調查，又漏未明其理由，遽為判
決，此均有查證未盡及理由尚欠完備之違誤。以上或為上訴人二
人上訴意旨所指摘，或為本院得依職權調查之事項，應認原判決
有撤銷發回更審之原因。
據上論結，應依刑事訴訟法第三百九十七條、第四百零一條，判
決如主文。
中    華    民    國  九十五  年    五    月    四    日
                      最高法院刑事第九庭
                          審判長法官  陳  正  庸
                                法官  賴  忠  星
                                法官  王  居  財
                                法官  林  開  任
                                法官  林  立  華
      本件正本證明與原本無異
                                      書  記  官
中    華    民    國  九十五  年    五    月   十六   日
                                                      Ｌ


司法院資訊處製作；財團法人民間司法改革基金會備份。
